臺灣士林地方法院刑事判決　　　　　　　95年度易字第1149號
公　訴　人　臺灣士林地方法院檢察署檢察官
被　　　告　乙○○
選任辯護人　李振林律師
上列被告因詐欺案件，經檢察官提起公訴（94年度偵字第11250號）
，本院判決如下：
    主  文
乙○○意圖為自己不法之所有，以詐術使人將本人之物交付，處
有期徒刑參月，如易科罰金，以銀元參佰元即新台幣玖佰元折算
壹日。
    事  實
一、乙○○前於民國91年間因竊盜案件，經本院於91年8 月30日
    以91年度訴字第364 號判決判處有期徒刑7 月，緩刑5 年，
    已於91年10月14日確定，現仍於緩刑期間。其於93年5 月至
    94年4 月間為天悅音響數位生活館（下稱天悅公司）負責人
    ，94年3 、4 月間天悅公司資金週轉吃緊，乙○○為順利以
    購買貨物典當以換取現金之方式清償債務，明知其資金週轉
    困難，無購買電漿電視之資力及意願，竟基於意圖為自己不
    法所有之犯意，於94年4 月13日向歐暟電器有限公司（下稱
    歐暟公司）佯稱因接獲某桃園地區客戶KTV 視聽工程訂單，
    需大量進貨E.SAFARE 42 吋電漿電視，而向歐暟公司購買
    E.SAFARE42吋電漿電視10組，價金共計新台幣（下同）60
    萬元，且為取信於歐暟公司，乙○○並提供取得來源不明之
    票面金額350,000 元，發票人泰北有限公司，發票日94年5
    月28日之支票（票號0000000 號）以資擔保，使歐暟公司誤
    信為真，而於同年月15日依乙○○之指示，將上揭電漿電視
    10組載運至中壢交流道交予乙○○收受，乙○○於取得上揭
    貨物後，旋即於同日駕車將該批貨物運至臺北市中山區○○○路○ 段2 號全國融資當舖典當得款新臺幣（下同）60萬元
    ，並將該款項用以清償當日對第三人之票款，致歐暟公司受
    有財產上損害。嗣歐暟公司將支票提示後，竟遭退票，且遍
    尋乙○○不著，始知受騙。
二、案經歐暟公司訴由暨臺北市政府警察局北投分局報告臺灣士
    林地方法院檢察署檢察官偵查起訴。
    理  由
一、證據能力方面
    按被告以外之人於審判外之言詞或書面陳述，除法律有規定
    者外，不得作為證據；又被告以外之人於審判外之陳述，雖
    不符合同法第159 條之1 至第159 條之4 之規定，但經當事
    人於審判程序同意作為證據，法院審酌該言詞陳述或書面陳
    述作成時之情況，認為適當者，亦得為證據。當事人、代理
    人或辯護人於法院調查證據時，知有第159 條第1 項不得為
    證據之情形，而未於言詞辯論終結前聲明異議者，視為有前
    項之同意，刑事訴訟法第159 條第1 項及第159 條之5 分別
    定有明文。查本判決下列所引用之各該被告以外之人於審判
    外之陳述（告訴人柯家杰於警詢之指述除外），雖屬傳聞證
    據，惟當事人於本院準備程序及審判期日中均表示無意見而
    不予爭執，且迄至言詞辯論終結前亦未再聲明異議，本院審
    酌上開證據資料製作時之情況，尚無違法不當及證明力明顯
    過低之瑕疵，亦認為以之作為證據應屬適當，故揆諸前開規
    定，爰逕依刑事訴訟法第159 條之5 規定，認前揭證據資料
    均例外有證據能力，合先敘明。
二、訊據被告乙○○矢口否認有公訴人所指詐欺取財之犯行，辯
    稱：伊與告訴人歐暟公司往來交易已久，先前交易貨款給付
    均正常，本次交易之初，有先給付15萬元現金作為貨款，向
    歐暟公司購買上揭電漿電視10台時，尚有資力清償貨款，並
    無欺之故意，交易之後因銀行貸款未獲核淮，而發生資金週
    轉困難，被告將上揭貨物持向當舖典當是為資金週轉，非詐
    欺行為云云。惟查：
(一)上揭犯罪事實，業據證人丙○○、劉柏興、甲○○分別於本
    院審理中結證明確（見本院卷第127 至135 頁、第135 至14
    0 頁、第141 至146 頁筆錄），並有銷貨出貨單、臺灣票據
    交換所退票理由單影本各1 份、台北市政府警察局中山分局
    95年12月7 日北市警中分刑字第09536751900 號函檢附全國
    當鋪典當物品典當紀錄暨相關資料、財團法人金融聯合徵信
    中心票據信用資訊連結作業查詢明細表、臺灣銀行館前分行
    96年1 月25日館前存字第09600004891 號函檢附支票帳戶交
    易明細及支票退票、拒絕往來紀錄、臺灣銀行內湖分行96
    年2 月1 日內湖警字第09600005481 號函、台東區中小企銀
    臺北分行96年2 月1 日（96）東企銀北字第41號函檢附交易
    明細表、支票退票、拒絕往來紀錄、花蓮區中小企業銀行蘆
    洲分行96年6 月5 日蓮銀蘆字第960616號函檢附小額貸款申
    請書各1 份在卷可稽（見偵查卷第25頁、第33頁、本院卷第
    19至34頁、第39至42頁、第70至79頁、第80頁、第81至92頁
    、第117 至123 頁），此部分之事實，堪予認定。
(二)被告乙○○雖以前揭情詞置辯，惟查：
  1.被告於94年4 月13日向告訴人公司佯稱以接獲桃園地區KTV
    視聽音響工程為由，向告訴人大量訂貨購買E.SAFARE42吋電
    漿電視10組，價金共計60萬元，並提供來路不明之泰北公司
    支票1 紙為擔保，另簽發發票人均為天悅音響數位生活館，
    發票日94年6 月10日，票面金額95000 元之支票3 張（票據
    號碼：HA0000000 、HA0000000 、HA0000000 號）、票面金
    額30000 元之支票1 張（票據號碼：HA0000000 號）、發票
    日94年6 月20日票面金額95000 元之支票3 張（票據號碼：
    HA0000000 、HA0000000 、HA0000000 號）支付貨款，告訴
    人公司誤信乙○○確實接獲客戶大筆訂單而須購買電漿電視
    ，因此同意出售上開電漿電視10台予被告，並依被告之指示
    將該批電視送至中壢交流道予被告收受等情，業據證人丙○○、甲○○於本院審理時結證屬實，證人丙○○並於本院審
    理時證稱：被告最後一次向我們公司購買電漿電視是說要交
    給桃園地區酒店裝修工程公司，被告也提供泰北公司客票為
    擔保，我懷疑客票是人頭票，被告說是客戶給他的票，被告
    也願意在支票背書，被告說他有心想要做生意，所以公司才
    收這張客票，退票後有去泰北公司經營地點查證過，發現根
    本沒有這家公司在營運，若知被告一取得貨物後就拿去典當
    ，根本不會與被告交易，因為去典當表示其財務有問題，因
    為當鋪的利息比銀行還高很多，去當鋪週轉現金財務狀況應
    該是沒救了等語（見本院卷第128 、129 、131 頁）；證人
    甲○○於本院審理時證述：94年4 月13日被告主動到公司要
    老闆給他一次機會，他說接到一筆桃園地區酒店生意，他說
    年輕人好不容易接到這筆大生意，有1 、2 百萬元，叫我們
    老闆給他機會等語（見本院卷第143 頁），足認被告隱瞞其
    惡劣之經濟狀況，以1 張來路不明之客票，向告訴人公司虛
    構接獲某桃園地區KTV 視聽裝修工程，金額高達1 、2 百萬
    元，利用告訴人公司信賴其確實接獲該筆裝修工程之生意，
    且雙方之前已有多次交易往來之情形，致告訴人公司陷於錯
    誤。雖被告辯稱確實有接獲該筆生意，94年4 月15日取得貨
    物後因無法聯絡對方林先生，才將該批貨物當掉云云，然關
    於其與「林先生」之本次交易，自警詢、偵查及本院審理中
    始終無法提出任何證明，其自稱本次工程金額高達1 、2 百
    萬元，何以竟對於交易對方、施工地點、施工期間等細節均
    不知悉，又無簽訂任何相關書面契約、估價單等資料，已與
    交易常情不符，況倘若確實如被告所述，其於94年4 月15日
    欲將該批電漿電視交予「林先生」收取，理應已與「林先生
    」聯絡無誤，則其可直接通知告訴人公司將貨物送至「林先
    生」指定之地點即可，豈須被告親自至中壢交流道載運？又
    豈會因聯絡不到「林先生」而隨即至臺北典當貨物之情形？
    被告前開辯解與事理有違，顯屬虛妄之詞，不足採信，足見
    被告於取得上開電漿電視時即有不法所有之意圖甚明。
  2.又查告訴人公司於94年4 月15日將上揭電漿電視10組交付被
    告收取後，被告隨即於同日將該批電漿電視持向台北市○○○路○ 段2 號之全國融資當鋪典當得款60萬元，被告並將該
    款項用以清償其他票據債務等事實，業據證人丙○○、劉柏
    興於本院審理時證述明確，且為被告所不爭執，並有歐暟公
    司同年月15日銷貨出庫單、全國融資當舖同年月15日當票、
    典當資料、當舖收當物品登記簿各1 份附卷可稽（見偵查卷
    第101 、103 頁），另被告亦不諱言其將該批貨物拿去典當
    ，是因一時資金週轉不過來，當天沒錢軋票，所以將貨物拿
    去典當做為資金調度（見偵卷第84至85頁，本院卷第152 頁
    ），益證被告於94年4 月15日向告訴人公司購買該批電漿電
    視時，資金已相當匱乏，並無其他資力可給付本件貨款。
  3.再者，被告與告訴人公司於本次交易前雖有多次交易往來，
    但被告從94年2 、3 月起陸續有貨款給付遲延、無法支付貨
    款而退還購買貨物、支票退補、甚至有積欠貨款31萬元未支
    付等給付貨款不正常等情形，已據證人柯家杰、甲○○分別
    於本院審理時證述明確（見本院卷第132 頁、第142 頁），
    且與被告於警詢時自白：其於94年4 月向告訴人公司購買之
    電漿電視5 組，價金共計31萬元，並開公司支票4 張給告訴
    人公司，該4 張支票均未兌現等語情節相符（見偵查卷第6
    至7 頁），復有支票、退票理由單影本各4 份存卷可查（偵
    查卷第19至22頁、第29至32頁)， 足見被告辯稱其與告訴人
    先前多次交易，貨款給付狀況均屬正常云云，顯與前開證據
    相違，尚難遽信為真實。況且本次交易被告交付告訴人公司
    用以支付貨款之支票7 張（金額共計60萬元）及擔保之泰北
    公司客票1 張，屆期均遭退票一節，為被告所不否認，核與
    證人柯家杰、甲○○於本院審理時證述之情節相符，並有花
    蓮區中小企業銀行蘆洲分行96年6 月5 日蓮銀蘆字第960616
    號函檢附支票存款退票事故資料查詢、退票理由單影本各1
    份在卷可參（見偵卷第33頁、本院卷第117 至121 頁），被
    告固曾於94年4 月14日給付現金15萬元予告訴人公司業務員
    甲○○收執（見偵查卷第80頁），但依上所述，被告所支付
    之15萬元現金，顯與本次交易無涉，被告辯稱於本次交易之
    初即有給付15萬元現金作為貨款云云，已有誤會，不足採信
    。
  4.另被告於本次交易前之94年3 月2 日固曾向花蓮企銀蘆洲分
    行申請貸款，但因被告曾有退票之紀錄，經該行初審時即駁
    回該案之申請等情，有花蓮區中小企業銀行蘆洲分行96年6
    月5 日蓮銀蘆字第960616號函附花蓮區中小企業銀行便利通
    小額貸款申請書1 份附卷足憑（見本院卷第117 至123 頁）
    ，且依上開小額貸款申請書之申請貸款金額欄為空白，填載
    不完整之情形以觀，可見該行之承辦人員於接獲被告之申請
    經初步審核後因發現被告不符申請之資格，即駁回該案之申
    請，並未填載完整貸款資料、徵信資料後送本行複審，佐以
    被告於本院審理亦坦承：其於申請本件貸款後，隔1 、2 星
    期承辦人員柯小姐有以電話通知因其有退票紀錄，銀行可能
    無法核准，提出貸款申請時亦不確定銀行貸款之金額為若干
    等語（見本院卷第154 頁），足證被告於94年3 月2 日提出
    本件貸款申請後，至遲於94年3 月16日前應已知悉其貸款將
    無法核准，其竟於尚未取得資金援助前即再次向告訴人公司
    大量進貨，益證其自始即有不法所有之意圖。
(三)衡諸被告佯稱接獲桃園地區酒店裝修工程，使告訴人誤信為
    真而同意出售電漿電視10台，俟取得告訴人公司交付之電漿
    電視後即典當得款，顯係自始即有意以不實事由實施詐術，
    詐騙告訴人公司交付貨物，而有不法所有之意圖。
(四)綜上論述，被告前揭辯解顯係避重飾卸之詞，委無足採。本
    件事證明確，被告犯行洵堪認定，應予依法論科。
三、論罪科刑理由
(一)核被告乙○○所為，係犯刑法第339 條第1 項之詐欺取財罪
    。惟被告行為後，94年2 月2 日修正公布之刑法，已自95年
    7 月1 日起施行，另刑法施行法亦於95年6 月14日增訂該法
    第1 條之1 規定，並自95年7 月1 日施行。其中修正後刑法
    第2 條之規定，乃係關於新舊法比較適用之準據法，其本身
    無關行為可罰性要件之變更，故於95年7 月1 日刑法修正施
    行後，如有涉及比較新舊法之問題，即應逕依修正後刑法第
    2 條第1 項規定，為「從舊從輕」之比較（最高法院95年度
    第8 次刑事庭會議決議意旨參照）。經查：刑法第339 條第
    1 項雖未修正，然刑法第339 條第1 項所定罰金刑部分之法
    定刑最低刑度依修正前刑法第33條第5 款規定，均為銀元1
    元即新臺幣3 元以上，而修正後刑法第33條第5 款已將罰金
    刑調整為新臺幣1,000 元以上，以百元計算，是比較修正前
    後刑度結果，修正後之規定對被告並非較為有利，自應適用
    修正前刑法第33條第5 款之規定。
(二)爰審酌被告前有竊盜前科紀錄，素行不佳，有臺灣高等法院
    被告前案紀錄表1 份在卷可考，其因資金周轉不靈，騙取告
    訴人歐暟公司財物典當變現，被害人所受損害非屬輕微，且
    犯罪後猶飾詞卸責，顯無悔過真意，本應予以嚴懲，惟姑念
    被告與告訴人公司已達成和解，並賠償新台幣40萬元，取得
    告訴人公司原諒乙節，有和解書、刑事陳報狀各1份附卷可
    參（見本院卷），並參酌其犯罪動機、手段、智識程度等一
    切情狀，量處如主文所示之刑。又查被告行為時之修正前刑
    法第41條第1項前段規定：「犯最重本刑為5年以下有期徒刑
    以下之刑之罪，而受6個月以下有期徒刑或拘役之宣告，因
    身體、教育、職業、家庭之關係或其他正當事由，執行顯有
    困難者，得以1元以上3元以下折算1日，易科罰金。」，又
    被告行為時之易科罰金折算標準，修正前罰金罰鍰提高標準
    條例第2條前段（現已刪除）規定，就其原定數額提高為100
    倍折算1日，則本件被告行為時之易科罰金折算標準，應以
    銀元100元以上300元以下折算1日，經折算為新臺幣後，應
    以新臺幣300元以上900元以下折算為1日。惟修正後之刑法
    第41條第1項前段則規定：「犯最重本刑為5年以下有期徒刑
    以下之刑之罪，而受6個月以下有期徒刑或拘役之宣告者，
    得以新臺幣1,000元、2,000元或3, 000元折算1日，易科罰
    金。」，比較修正前後之易科罰金折算標準，以95年7月1日
    修正公布施行前之規定，較有利於被告，則應依新修正刑法
    第2條第1項前段，適用修正前刑法第41條第1 項前段規定，
    諭知被告易科罰金之折算標準。
(三)另修正刑法係自95年7月1日起施行，在此之前，刑法分則編
    有關罰金刑之貨幣單位係銀元；且依刑法分則編應處罰金者
    ，應適用罰金罰鍰提高標準條例第1條之規定；亦即應按各
    該具體條文制定或修正之時間先後，定其提高之倍數。惟被
    告行為後，刑法施行法增訂第1條之1，於95年6 月14日經總
    統公布，並自同年7月1日起施行；該條規定：「中華民國94
    年1月7日刑法修正施行後，刑法分則編所定罰金之貨幣單位
    為新臺幣。94年1月7日刑法修正時，刑法分則編未修正之條
    文定有罰金者，自94年1月7日刑法修正施行後，就其所定數
    額提高為30倍。但72年6月26日至94 年1月7日新增或修正之
    條文，就其所定數額提高為3倍」。亦即自95年7月1日起，
    刑法分則編所定罰金之貨幣單位，由原來之銀元改為新臺幣
    ；且94年1月7日刑法修正時，刑法分則編未修正之條文定有
    罰金者，自95年7月1日起，有關罰金之數額提高為30倍。本
    案被告所犯刑法第339條第1項之罪，該罪自24年7月1日施行
    後即未再修正，依增訂刑法施行法第1條之1之規定，其罰金
    以新台幣為單位，數額應提高30倍。此與增訂前之罰金以銀
    元為單位，且適用罰金罰鍰提高標準條例第1條前段之結果
    應提高10倍，而新台幣與銀元之比例為1：3，換算結果亦為
    30倍者，並無不同。亦即增訂刑法施行法第1條之1之意旨，
    僅在使刑法規範之罰金刑之貨幣單位，一律改為新台幣，並
    使增訂前後有關罰金刑提高之倍數一致，對被告而言，並無
    有利、不利之比較適用之問題，且此增訂之規定應屬罰金罰
    鍰提高標準條例第1條但書之情形，當無同條前段規定之適
    用，自應逕行適用刑法施行法第1條之1之規定，附此敘明。
據上論斷，應依刑事訴訟法第299 條第1 項前段，刑法第2 條第
1項前段、第339條第1項、修正前刑法第41條第1項前段，刑法施
行法第1條之1第1項、第2項前段，修正前罰金罰鍰提高標準條例
第2條，現行法規所定貨幣單位折算新臺幣條例第2條，判決如主
文。
本案經檢察官吳維雅到庭執行職務。
中　　華　　民　　國　　96　　年　　6 　　月　　22　　日
                  刑事第五庭審判長法  官  周政達
                                  法  官  周群翔
                                  法  官  汪梅芬
以上正本證明與原本無異。
如不服本判決，應於判決送達後10日內，向本院提出上訴狀。
                                  書記官  張馨尹
中　　華　　民　　國　　96　　年　　6 　　月　　22　　日
附錄本案論罪科刑法條：
刑法第339條：
意圖為自己或第三人不法之所有，以詐術使人將本人或第三人之
物交付者，處5年以下有期徒刑、拘役或科或併科1,000元以下罰
金。
以前項方法得財產上不法之利益或使第三人得之者，亦同。
前二項之未遂犯罰之。
